臺灣苗栗地方法院刑事判決　　　　　　　100年度易字第371號
公　訴　人　臺灣苗栗地方法院檢察署檢察官
被　　　告　蕭必松
上列被告因竊盜案件，經檢察官提起公訴（100 年度偵字第854
號），本院判決如下：
    主  文
蕭必松共同犯竊盜罪，累犯，處有期徒刑陸月，如易科罰金，以
新臺幣壹仟元折算壹日
    事  實
一、蕭必松前因違反毒品危害防制條例案件，經本院判處有期徒
    刑4 月確定，嗣經減刑，甫於民國96年12月4 日易科罰金執
    行完畢（構成累犯）。詎蕭必松仍不知悔改，與劉良輝（其
    共同犯竊盜罪，經本院於100 年6 月22日判處有期徒刑5 月
    在案）2 人，共同基於意圖為自己不法所有之犯意聯絡，於
    99 年10 月23日16時30分許，由蕭必松騎乘其不知情母親林
    麗琴所有車牌號碼為ML6-407 號之機車搭載劉良輝，至苗栗
    縣三灣鄉永和村4 鄰大湖5 號前之牛欄內，共同徒手竊取鍾
    聰明所有之電線53公斤。得手後，旋於翌（24）日某時，由
    蕭必松騎乘前述機車，搭載劉良輝並載運上開贓物，前往址
    設苗栗縣頭份鎮○○路249 號東泰舊貨行，變賣上開贓物與
    不知情之徐國淵，得款1070元朋分花用。嗣警員前往東泰舊
    貨行執行查贓勤務，而悉上情。
二、案經苗栗縣警察局頭份分局報告臺灣苗栗地方法院檢察署檢
    察官偵查起訴。
    理  由
一、本件被告蕭必松對於下列供述證據、非供述證據的證據能力
    均不爭執，且無違法取得或顯不可信之情形，本院自得將之
    採為認定本件犯罪事實存否之證據，附此敘明。
二、訊據被告蕭必松否認有竊盜犯行，辯稱：劉良輝向伊借母親
    所有車牌號碼為ML6-407 號機車，但不知劉良輝去做什麼，
    沒有與劉良輝一起去偷電線，也沒有與劉良輝拿電線去賣，
    也未分得任何錢等語。
三、惟查：
  (一)證人即共同被告劉良輝證稱（參偵卷第28至29頁，警卷第1
    至3 頁）：
    1.99年10月23日16時30分許，伊的朋友蕭必松騎乘他母親車
      牌號碼ML6-407 號之機車搭載伊，至苗栗縣三灣鄉永和村
      4 鄰大湖5 號。伊看到該處地點是一間很多年的廢棄工廠
      ，蕭必松告訴伊那個地方確實是廢棄工廠，叫伊放心不用
      擔心，伊才與蕭必松一起在廠房空地旁之地上撿拾電線，
      想要變賣現金。
    2.99年10月24日，蕭必松騎乘前述機車搭載伊，到苗栗縣頭
      份鎮○○路東泰資源回收廠，賣上述電線，共2 筆，分別
      為34公斤、19公斤，賣了1070元，伊與蕭必松1 人分1半
      ，伊分的錢花掉了。
    3.伊不清楚廢棄工廠是否有主人，沒有經過主人同意撿上述
      電線。伊與蕭必松認識1 到2 個月，是朋友關係，沒有仇
      恨。
  (二)雖證人劉良輝於審理時翻異前詞，改稱伊於99年10月23日早
    上，在蕭必松位於苗栗縣竹南鎮之住處，向蕭必松借上述機
    車，伊在借機車時，只有蕭必松在。是伊獨自騎乘機車到三
    灣鄉永和村4 鄰大湖5 號前的牛欄內，偷取電線後於同年10
    月24日，騎乘上述機車將電線載到頭份鎮○○路249 號東泰
    舊貨行賣，賣的錢歸自己沒有分給任何人，機車當晚6 、7
    點還給蕭必松。於警詢、偵查時，會說與蕭必松一起去上址
    ，賣電線所得1070元與蕭必松平分，是因為伊向蕭必松借機
    車太晚還，蕭必松罵伊祖宗八代，要報復蕭必松，把蕭必松
    拉下來，才會這樣說，事實上是伊向蕭必松借機車，1 個人
    用雙手把電線拉下來後，自己去賣等語（參審卷第67至71頁
    ）。然查：
    1.證人劉良輝證稱係在被告蕭必松住處，向蕭必松借前述機
      車使用，沒有人其他人在場等語（參審卷第69頁）。但被
      告蕭必松陳稱劉良輝在伊朋友住處向伊借機車，這麼久了
      ，伊沒有辦法找到朋友，朋友也不可能記住等語（參審卷
      第47背面倒數第3 行至48頁正面第1 行）。是證人劉良輝
      、被告蕭必松2 人，就證人劉良輝於何處向被告蕭必松借
      機車，及當時是否有第3 人在場知悉此事等情的陳述不同
      ，則證人劉良輝證稱於上述時地，向被告蕭必松借機車等
      語的真實性，容有可疑。
    2.證人劉良輝證稱因太晚歸還被告蕭必松上述機車，蕭必松
      罵伊祖宗八代，為報復被告蕭必松，才說蕭必松與伊一起
      偷電線等語。但證人劉良輝於審理時證稱警察叫伊說明時
      ，伊直覺沒有偷，因為那個地方確實雜草叢生，沒有人住
      等語（參審卷100 第9 頁第15至16行、第10頁正面）。又
      徵諸其於檢察官偵查時證稱：「（問：99.10.23日下午在
      三灣鄉永和村大湖5 號前的牛欄偷何物？）答：我是去撿
      ，因為那邊很荒蕪，草很高，很多年都沒有人。」、「（
      問：意見？）答：我將電纜線拿到資源回收場，偵查隊的
      警員去資源回收場察看到我的名字，就來問我，我就說這
      些電線是在那邊撿的。」、「（問：你當初為何會找到這
      個地方？）答：我朋友蕭必松跟我講的，他說這地方很多
      年沒人住，這樣算是撿。」、「（問：當天你撿了什麼東
      西？）答：電線。」等語（參偵卷第28至29頁）。復觀諸
      其於警詢時的陳述，可知其於警詢之初，係陳稱蕭必松騎
      乘ML6-407 號之機車載伊至上述處所，該處是一間很多年
      之廢棄工廠，那個地方四下無人且雜草叢生，伊與蕭必松
      一起至該處撿電線等語（參警卷第1 頁背面至第2 頁）。
      由此可見，證人劉良輝於接受警員詢問有關三灣鄉永和村
      4 鄰大湖5 號前之牛欄內電線失竊案時，及接受檢察官訊
      問之際，均認為該處荒蕪、雜草叢生、多年未有人居住，
      伊與蕭必松係至該處撿電線並非竊盜，方為前開證述。是
      證人劉良輝既認為其至前述廢棄多年之工廠撿電線，並非
      竊盜、沒有犯罪，則與其一同前往撿電線的被告蕭必松亦
      非犯罪，則其如此的陳述，怎有報復或拉下被告蕭必松之
      可言？再衡酌證人劉良輝於審理時證稱：「問：（提示頭
      份分局警卷第2 頁背面第1 到2 行，你在警詢時是不是有
      說你都叫蕭必松綽號『筆仔』，與他是朋友關係，與他也
      沒有仇恨？）答：對。」等語（參審卷第71頁背面第2至7
      行），及參酌被告蕭必松陳稱伊不認伊有跟劉良輝有仇恨
      ，伊只是在劉良輝還伊機車時有罵他，跟他吵架。他一直
      跟伊對不起等語（參審卷第74頁）。由此可知被告蕭必松
      、證人劉良輝2 人係朋友，且無仇恨等事實，證人劉良輝
      實無誣陷被告蕭必松的動機。
    3.再觀諸證人劉良輝於檢察官訊問時結證稱：「（問：被害
      人說馬達不見了？）答：我只有拿電線，沒有拿馬達。」
      、「（問：蕭必松當天也有去？）答：他騎他媽媽的機車
      ，我讓他載的。」、「（問：蕭必松說他沒有去，他說你
      亂講的？）答：我賣這些東西要機車載，我去回收場賣就
      是他騎他媽媽的機車載我去的。」等語（參偵卷第29頁，
      第30頁證人結文）。由此足證，證人劉良輝於偵查時，業
      已悉知其為證人之義務，及偽證罪會受處罰，仍證稱蕭必
      松騎乘上述機車載伊到案發地點撿電線，並載伊去賣電線
      等情，復與其在警詢時陳述的情節相符。而證人劉良輝為
      上述證述時，係認為其與蕭必松至上址撿拾廢棄物並非竊
      盜、沒有犯罪，則其證述相關案情時自無隱瞞或迴護蕭必
      松之必要。由此可見，證人劉良輝於審理時翻異前詞改稱
      上情，實為迴護被告蕭必松之詞，不足採信，應以其於檢
      察官偵查時的證詞為真實可採。
  (三)證人鍾聰明證稱苗栗縣三灣鄉永和村4 鄰大湖5 號前之牛欄
    ，平日沒有圍欄，伊就居住在該處附近，平日很少有人在那
    裡出入。伊不知該處電線被人偷，是警察通知伊，伊才知道
    。伊沒有同意劉良輝、蕭必松到牛欄內撿電線，他們的行為
    不算撿拾，應該是偷伊的電線等語（參警卷第17至19頁）。
  (四)證人徐國淵證稱苗栗縣頭份鎮○○路249 號的店是伊開的，
    伊有印象劉良輝拿電線來，伊有登記，伊會填車牌號碼，那
    一台機車有到伊店裡，幾個人伊不清楚，拿出證件的人，伊
    們確實有登記等語（參偵卷第32頁）。復衡酌東泰舊貨行收
    受物品舊貨五金廢料或廢棄物登記表1 份（參警卷第20頁）
    所示，可知證人劉良輝於99年10月24日分兩次將34公斤、19
    公斤的電線，拿至東泰舊貨行販售，證人徐國淵有將此情登
    記，並將載運電線之機車號碼為ML6-407 號登錄等事實。而
    依據卷附的車輛詳細資料報表1 份所示（參警卷第22頁），
    可知車號ML6-407 號機車，係林麗琴所有。被告蕭必松陳稱
    車號ML6-407 號機車，係伊母親所有等語，由此可知前述東
    泰舊貨行收受物品舊貨五金廢料或廢棄物登記表所載之車號
    ML6- 407號機車，係被告蕭必松之母林麗琴所有。證人劉良
    輝於99年10月24日有持證人鍾聰明於上址失竊的電線，至前
    述舊貨行變賣，車號ML6- 407號機車亦於當日出現在上述舊
    貨行等事實。
  (五)是衡諸證人劉良輝於偵查時的證詞、證人鍾聰明、徐國淵的
    上述證詞，復觀諸東泰舊貨行收受物品舊貨五金廢料或廢棄
    物登記表1 份、車輛詳細資料報表1 份、現場照片14張（參
    偵卷第36至41頁，警卷第23至24頁）所示，可知被告蕭必松
    於99年10月23日16時30分許，騎乘其不知情母親林麗琴所有
    車牌號碼為ML6-407 號之機車搭載劉良輝，至苗栗縣三灣鄉
    永和村4 鄰大湖5 號前之牛欄內，見該處四下無人，共同徒
    手竊取鍾聰明所有之電線53公斤。其等2 人得手後，於同年
    10月24日，由被告蕭必松騎乘前述機車搭載劉良輝並載運上
    開電線，前往東泰舊貨行，出售與不知情之徐國淵，得款10
    70元朋分花用。嗣警員前往東泰舊貨行執行查贓勤務後，循
    線查獲上情等事實，應可認定。
  (六)綜上，被告蕭必松上述辯解，均為臨訟卸責之詞，不足為採
    。此外，復有東泰舊貨行收受物品舊貨五金廢料或廢棄物登
    記表1 份、車輛詳細資料報表1 份、現場照片14張在卷可考
    ，其竊盜犯行，洵堪認定。
四、核被告蕭必松所為，係犯刑法第320 條第1 項之竊盜罪。又
    查，其與劉良輝就上述竊盜犯行，具有犯意聯絡與行為分擔
    ，均為共同正犯。復查，被告蕭必松曾因違反毒品危害防制
    條例案件，經本院判處有期徒刑確定後，於96年12月4 日易
    科罰金執行完畢，此有臺灣高等法院被告前案紀錄表1 份在
    卷可考。是其於上述有期徒刑執行完畢後，5 年內故意再犯
    本件有期徒刑以上的罪，為累犯，應依刑法第47條第1 項規
    定，加重其刑。爰審酌被告為貪圖私利而為上述竊盜犯行，
    實不可取。再斟酌被告犯罪的動機、目的、手段、所生損害
    ，及斟酌其否認犯行等一切情狀，量處如主文所示之刑，並
    諭知易科罰金之折算標準。至檢察官具體求處有期徒刑7 月
    ，茲因被告蕭必松竊得之財物經變賣後為1070元，犯罪所得
    非多，因認檢察官的求刑稍嫌過重，略予調減，併此敘明。
據上論斷，依刑事訟訴法第299 條第1 項前段，刑法第28條、第
320 條第1 項、第47條第1 項、第41條第1 項前段，刑法施行法
第1條 之1 ，判決如主文。
本案經檢察官林文中到庭執行職務。
中    華    民    國   100    年    7     月    13    日
                  刑事第一庭  法  官  呂曾達
以上正本證明與原本無異。
如不服本判決應於收受判決後10日內向本院提出上訴書狀，並應
敘述具體理由。其未敘述上訴理由者，應於上訴期間屆滿後20日
內向本院補提理由書( 均須按他造當事人之人數附繕本) 「切勿
逕送上級法院」。告訴人或被害人如對本判決不服者，應具備理
由請求檢察官上訴，其上訴期間之計算係以檢察官收受判決正本
之日期為準。
                              書記官  劉容辰
中    華    民    國   100    年    7     月    13    日
附錄本案論罪科刑法條：
刑法第320 條第1項。
（普通竊盜罪）
意圖為自己或第三人不法之所有，而竊取他人之動產者，為竊盜
罪，處5  年以下有期徒刑、拘役或 5 百元以下罰金。